臺灣臺北地方法院民事判決　　　　　　 94年度簡上字第372號
　　上　訴　人　甲○○
　　訴訟代理人　莊勝榮　　律師
　　複 代 理人　賴瑩真　　律師
　　被 上 訴人　乙○○
　　訴訟代理人　蔡順雄　　律師
　　　　　　　　曹詩羽　　律師
上列當事人間請求侵權行為損害賠償事件，上訴人對於中華民國九十四
年四月十三日臺灣臺北地方法院臺北簡易庭94年度北簡字第4451號第一
審判決提起上訴，本院於民國九十四年十月三十一日言詞辯論終結，判
決如下：
    主  文
原判決關於命上訴人給付超過新台幣壹拾萬柒仟捌佰貳拾肆元部分，及
該部份假執行之宣告，暨除確定部分外之訴訟費用之裁判均廢棄。
上開廢棄部分，被上訴人在第一審簡易之訴駁回。
其餘上訴駁回。
第一（除確定部分外）、二審訴訟費用由上訴人負擔二分之一，餘由被
上訴人負擔。
    事  實
甲、上訴人方面：
一、聲明：求為判決：
  (一)原判決不利於上訴人部分廢棄。
  (二)廢棄部分請改判原告在第一審之訴駁回。
二、陳述：除與原判決記載相同者，茲引用之外，補稱：
  (一)原審以本件車禍屬上訴人之過失行為，未送請台北市行車事故鑑定
    委員會鑑定被上訴人是否有未注意車前狀況，未保持安全距離之過
    失，而判決上訴人須負百分之百之責任，惟依事故調查報告表，上
    訴人Ａ車碰上護欄，被上訴人如保持安全車距，其尚有間隙向左行
    駛避免碰撞Ａ車，且其如注意車前狀況，當Ａ車碰上護欄，被上訴
    人之Ｃ車會煞車以避免遭Ａ車撞及，但被上訴人在上訴人汽車碰撞
    護欄後未靠左邊行駛，亦未煞車，致其車前左端撞及上訴人汽車，
    被上訴人未注意車前狀況及未保持安全車距，顯與有過失，上訴人
    依民法第二百十七條之規定自得請求減輕賠償金額或免除，原審未
    慮及此，以上訴人負全部賠償責任，該判決認事用法自有不當。
  (二)原判決以台灣區汽車修理工業同業公會鑑定該車必要費用為新台幣
    （下同）二十二萬三千六百三十五元，認上訴人應賠償該金額，惟
    原審未傳訊該鑑定人訊問，何以被上訴人汽車左前方受損，與該部
    分毫無關聯性之修理費亦由上訴人負擔，包括冷氣系統、上校正台
    、右前大樑校正工資、水箱架更新等數十項沒有關聯性、明顯灌水
    之項目，何以由上訴人賠償？又何以烤漆、鈑金工資合計六萬多元
    ，如此貴得離譜之工資，焉能信之？再被上訴人在原審亦主張修理
    材料以新品換舊品應予折舊，詎原審判決就修復新材料未予以折舊
    ，且與受損無關之部分亦予以准許，有適用法則不當之違背法令。
  (三)被上訴人車後保險桿遭邱正興撞及，此乃邱正興之過失，何以上訴
    人未向邱正興請求賠償？其以民法第一百八十四條向上訴人請求賠
    償，卻將邱正興肇事之保險桿部分計算進去由上訴人賠償，原判決
    適用法則亦明顯不當。又上訴人汽車受損比被上訴人嚴重，惟修理
    費僅為九萬零一百五十元，被上訴人左側車頭部分輕微受損，原審
    判決卻賠償二十二萬餘元，焉可能受損重修理費低，受損輕修理費
    反而高之理，原審判決顯然違反比例原則？上訴人曾請車廠就車損
    評估，認諸多部分毋須修復，合計十九萬三千五百六十六元，原審
    之鑑定單位台灣區汽車修理工業同業公會鑑定過於離譜。又被上訴
    人車輛之烤漆、鈑金工資合計六萬多元，亦屬離譜。為此提起本件
    上訴等語。
三、證據：除援用第一審所提證據外，補提相片二張估價單、車損無須
    修復部分之項目及金額表影本為證。
乙、被上訴人方面：
一、聲明：求為判決：上訴駁回。
二、陳述：除與原判決記載相同者，茲引用之外，補稱：
  (一)上訴人於原審審理時對於本件車禍之肇事責任未有爭執，承認係伊
    之疏失，從未主張被上訴人與有過失，原審判決依上訴人之自認，
    並依職權調閱警製事故處理資料，認定本件事故係因上訴人之過失
    所致，並無違誤。原審於徵得兩造之同意後，檢送被上訴人所有車
    號9A－5587號自小客車於本件事故後受損狀況之照片、被上訴人提
    出之修復項目明細表、事故處理資料等文件，送交臺灣區汽車修理
    工業同業公會鑑定該車之必要修復費用，該會函覆稱必要修復費用
    為二十二萬三千六百三十五元，而被上訴人之車車頭及車尾部分均
    因本件事故與他車碰撞而受損，經比對被上訴人提出之修復項目明
    細表，該車修復之項目與該車因本件事故受損部位堪稱相符，足證
    各該修復項目與本件事故有相當因果關係，前開鑑定結果亦採相同
    見解，並無明顯違誤之處，堪可採信，上訴人空言主張原審判決就
    修復項目判決違誤，實無理由。
  (二)上訴人於原審從未主張修理材料以新品換舊品應於折舊之攻擊或防
    禦方法，故原審判決自不得斟酌，應無疑問。又原審鑑定結果之修
    復費用並未將訴外人邱正興肇事之後保險桿部份之修復費用計算進
    去，上訴人於原審從未主張另有一肇事人邱正興，亦從未主張鑑定
    結果將邱正興肇事之後保險桿部份之修復費用計算進去，上訴人於
    上訴審提出新攻擊或防禦方法，自為法所不許。況被上訴人於原審
    所提之捷運企業股份有限公司修車項目明細表，修復項目並無「後
    保險桿」部分，且被上訴人早已與訴外人邱正興達成和解，訴外人
    邱正興已賠償被上訴人「後保險桿」部分之修復費用，故鑑定結果
    之修復費用並未將訴外人邱正興肇事之後保險桿部份之修復費用計
    算進去，應無疑問。
三、證據：除援用第一審所提證據外，補提和解書、捷運企業股份有限
    公司修車項目明細表、最高法院八十五年台上字第五七一號判決、
    九十二年台上字第一九八○號判決意旨（以上均為影本）等件為證
    。
    理  由
一、本件被上訴人於原審起訴主張上訴人於民國（下同）九十三年四月
    二日上午駕駛車號GI－8555號自小客車沿台北市市○○道○○道路
    西往東行駛，於上午六時五十分許行至新生北路匝道附近，為閃避
    他車不慎失控擦撞路旁護欄，再撞及被上訴人所有、在該路段同向
    行駛之車號9A－5587號自小客車，致該車左前車角車燈毀損，右後
    保險桿亦遭車號T2－6328號自小客車追撞而受損，本件車禍係因上
    訴人之過失所致，原告因此支出修車費二十四萬三千三百六十九元
    ，為此依侵權行為法律關係請求上訴人賠償損害，及自支付命令送
    達翌日起至清償日止，按年息百分之五計算之利息等語；上訴人於
    原審稱系爭事故確係其疏失所致，然被上訴人請求之修車費用多有
    不實之處，被上訴人應就該車受損部位為本件事故所致盡舉證之責
    ，嗣於本院審理時又稱被上訴人就系爭車禍之發生亦與有過失，且
    被上訴人之修車費用應扣除折舊云云資為抗辯（原審判決上訴人應
    給付被上訴人二十二萬三千六百三十五元，即自九十三年八月十九
    日起至清償日止按週年利率百分之五計算之利息，上訴人就其敗訴
    部分提起上訴，至被上訴人敗訴部分則未據其上訴而告確定）。
二、查本件兩造就雙方分別駕車於前開時、地發生車禍一節均不爭執，
    而關於系爭車禍之過失責任，依台北市政府警察局中正一分局交通
    分隊道路交通事故調查報告表記載，係因Ａ車（即上訴人）車輛駕
    駛失控，Ｂ車（即訴外人邱正興車輛）未注意車前狀況，而Ｃ車（
    即被上訴人車輛）並無違規；又上訴人於交通事故發生時於警方製
    作談話紀錄時自稱：「．．．因我車左側一部車輛加速超越我車後
    突然由左側車道切入右側車道，我發現後踩煞車，煞車後我車子失
    控，先碰撞到護欄後再被另一部自小客車碰撞而肇事。．．．」（
    參九十三年北簡調字第四三八號卷第四五頁），於調解程序中對系
    爭車禍事故責任部分復稱：「肇事責任我們不再爭執，我們承認是
    我們的疏失。．．．」（參同上卷第五二頁）。由是可知，被上訴
    人主張本件事故係因上訴人之過失駕駛行為所致一節，堪信為真。
    按因故意或過失，不法侵害他人之權利者，負損害賠償責任；負損
    害賠償責任者，除法律另有規定或契約另有訂定外，應回復他方損
    害發生前之原狀；第一項情形，債權人得請求支付回復原狀所必要
    之費用，以代回復原狀，民法第一百八十四條第一項前段、第二百
    十三條第一項、第三項分別定有明文。本件上訴人因前述過失駕駛
    行為，致被上訴人之車輛受損，顯係過失不法侵害被上訴人之財產
    權，致其受有損害，被上訴人自得依據前引規定，就其車受損部分
    請求上訴人賠償回復原狀所必要之費用。被上訴人為修復其所有車
    輛，支出修車費二十四萬三千三百六十九元，業據其於原審提出修
    復項目明細表及統一發票為證，上訴人對該等文件之形式真正並不
    爭執，惟辯稱其所有車輛所受之損害較之被上訴人車輛嚴重，所支
    出之修車費用僅為九萬零一百五十元，而被上訴人車輛修理費竟高
    達二十四萬三千三百六十九元，顯然比例失衡。原審於徵得兩造同
    意後，檢送被上訴人所有車號9A－5587號自小客車於本件事故後受
    損狀況之照片、被上訴人所提出之修復項目明細表、事故處理資料
    等文件，送交臺灣區汽車修理工業同業公會鑑定該車之必要修復費
    用，該會於九十四年三月九日函覆其所認定之必要修復費用為二十
    二萬三千六百三十五元，有該回函在卷可按。而以卷附車損照片所
    示，被上訴人所有車輛之車頭及車尾部分均因本件事故與他車碰撞
    而受損，經比對被上訴人提出之修復項目明細表，該車修復之項目
    與該車因本件事故受損部位堪稱相符，足證各該修復項目與本件事
    故有相當因果關係，前開鑑定結果亦採相同見解，並無明顯違誤之
    處，堪可採信。而上訴人所稱被上訴人所有車輛車尾遭訴外人邱正
    興撞擊部分，上開鑑定表並未將該部分列入估價範圍，被上訴人就
    該部分損害亦與邱正興達成和解，由邱正興賠償被上訴人該部分損
    失，此一事實有被上訴人提出之和解書在卷可稽，被上訴人就此部
    分損害亦未向上訴人起訴請求，是上訴人主張此部分費用應予扣除
    云云，即非有據。準此，本件被上訴人所有之車號9A－5587號自小
    客車因本件事故受損，必要之修復費用為二十二萬三千六百三十五
    元，應屬可採。惟本件被上訴人所有車輛係於八十九年九月十九日
    領牌，距系爭事故發生日期已滿三年七月，而依行政院於八十六年
    十二月三十日所頒布之固定資產耐用年數表規定，汽車部分之耐用
    年數為五年，上述鑑定報告並未說明有關折舊部分所佔比例若干，
    其計算方式如何，顯未就此部分予以計算扣除，以上開鑑定報告所
    列有關零件金額核算，就零件費用十六萬一千五百九十九元部分應
    攤提扣除之折舊費用應為十一萬五千八百十一元（以使用三年七月
    ，依使用年數平均攤提法計算），原審判決就此部分並未加以扣除
    ，顯屬有誤，上訴人主張此部分折舊費用應予扣除等語，即屬有據
    。
四、綜上所述，被上訴人本於侵權行為法律關係，請求上訴人給付十萬
    七千八百二十四元，及自支付命令送達翌日即九十三年八月十九日
    起至清償日止，按週年利率百分之五計算之利息，為有理由，應予
    准許。逾此所為請求，為無理由，應予駁回。原審就超過上開應准
    許部分，為上訴人敗訴之判決，並依職權為假執行之宣告，自有未
    洽。上訴意旨就此部分指摘原判決不當，求予廢棄改判，為有理由
    。至於上開應准許部分，原審判命上訴人給付，並依職權為假執行
    之宣告，核無違誤，上訴意旨，就此部分，仍執陳詞，指摘原判決
    不當，求予廢棄，為無理由，應駁回其上訴。
五、據上論結，本件上訴為一部有理由，一部無理由，依民事訴訟法第
    四百三十六條之一第三項、第四百五十條、第四百四十九條第一項
    、第七十九條，判決如主文。
中　　華　　民　　國　　94　　年　　11　　月　　14　　日
                        民事第二庭審判長法　官  鄭純惠
                     　　　　　　　　　 法　官　吳淑惠
                                        法  官  汪漢卿
以上正本係照原本作成
不得上訴
中　　華　　民　　國　　94　　年　　11　　月　　10　　日
                                    　　書記官　許婉如
